【裁判字號】    99,上訴,1649
【裁判日期】    990528
【裁判案由】    毒品危害防制條例
【裁判全文】
臺灣高等法院刑事判決                99年度上訴字第1649號
上  訴  人
即  被  告  甲○○
上列上訴人因違反毒品危害防制條例案件，不服臺灣板橋地方法
院99年度訴字第614 號，中華民國99年3 月23日第一審判決（起
訴案號：臺灣板橋地方法院檢察署99年度毒偵字第981 號。嗣於
原審準備程序進行中，被告就被訴事實為有罪之陳述，經原審告
知簡式審判程序意旨，並聽取當事人之意見後，原審合議裁定依
簡式審判程序進行），提起上訴，本院判決如下：
    主  文
上訴駁回。
    理  由
一、按依刑事訴訟法第350 條、第361 條、第362 條、第367 條
    規定，不服地方法院之第一審判決而上訴者，須提出上訴書
    狀，並應敘明具體理由，為上訴必備之程式；其所提出之書
    狀未敘述上訴理由，或僅曾以言詞陳述上訴理由者，均應於
    上述期間屆滿後20日內補提理由書於第一審法院。第一審法
    院經形式審查，認逾期未補提上訴理由者，應定期間先命補
    正；逾期未補正者，為上訴不合法律上之程式，應以裁定駁
    回。倘已提出上訴理由，但所提非屬具體理由者，則由第二
    審法院以上訴不合法律上之程式，判決駁回。而所謂具體理
    由，必係依據卷內既有訴訟資料或提出新事證，指摘或表明
    第一審判決有何採證認事、用法或量刑等足以影響判決本旨
    之不當或違法，而構成應予撤銷之具體事由，始克當之（例
    如：依憑證據法則具體指出所採證據何以不具證據能力，或
    依憑卷證資料，明確指出所為證據證明力之判斷如何違背經
    驗、論理法則）；倘僅泛言原判決認定事實錯誤、違背法令
    、量刑失之過重或過輕，而未依上揭意旨指出具體事由，或
    形式上雖已指出具體事由，然該事由縱使屬實，亦不足以認
    為原判決有何不當或違法者（例如：對不具有調查必要性之
    證據，法院未依聲請調查亦未說明理由，或援用證據不當，
    但除去該證據仍應為同一事實之認定），皆難謂係具體理由
    ，俾與第二審上訴制度旨在請求第二審法院撤銷、變更第一
    審不當或違法之判決，以實現個案救濟之立法目的相契合，
    並節制濫行上訴（最高法院97年度台上字第892 號判決意旨
    參照）。
二、本件原審判決略以：被告甲○○前因(一)違反麻醉藥品管理條
    例等案件，先後經臺灣桃園地方法院以83年度易字第4035號
    判處有期徒刑7 月，及原審以84年度訴字第1363號判處有期
    徒刑5 年1 月確定；又因(二)偽造文書、侵占等案件，經臺灣
    桃園地方法院以84年度易字第3828號就偽造文書部分判處有
    期徒刑3 月，就侵占部分判處無罪，嗣由本院以85年度上易
    字第969 號判決撤銷原審關於侵占無罪部分，改判有期徒刑
    3 月確定。上開4 罪嗣經本院以85年度聲字第1623號裁定定
    應執行刑為有期徒刑5 年10月確定，於民國88年8 月11日假
    釋出監，嗣經撤銷假釋，應執行殘刑有期徒刑3 年9 月13日
    。又因(三)竊盜案件，經臺灣桃園地方法院以89年度易緝字第
    133 號判處有期徒刑4 月確定；再因偽造文書案件，經臺灣
    臺北地方法院以89年度訴字第86號判處有期徒刑1 年6 月，
    並經本院以89年度上訴字第4333號駁回上訴確定；上開2 罪
    嗣經本院以90年度聲字第1461號裁定定應執行刑為有期徒刑
    1 年8 月確定。又因(四)違反槍砲彈藥刀械管制條例、偽造文
    書等案件，經原審以90年度訴字第213 號、90年度訴字第57
    4 號判處有期徒刑6 月、5 月確定，嗣經裁定定應執行刑為
    有期徒刑10月確定。(三)、(四)部分經與上開殘刑3 年9 月13日
    接續執行後，於95年8 月3 日假釋出監，交付保護管束至96
    年6 月20日期滿未經撤銷假釋而視為執行完畢。被告甲○○
    前因施用毒品案件，經臺灣士林地方法院以96年度毒聲字第
    464 號裁定送觀察、勒戒後，認有繼續施用毒品之傾向，再
    經同法院以97年度毒聲字第215 號裁定令入戒治處所施以強
    制戒治，經執行6 個月以上，認無繼續強制戒治之必要，於
    98年1 月16日執行完畢釋放出所，並由臺灣士林地方法院檢
    察署檢察官以98年度戒毒偵字第25號為不起訴處分確定。詎
    猶不思悛悔，復基於施用第一、二級毒品海洛因及甲基安非
    他命之犯意，於上開強制戒治執行完畢釋放後5 年內之99年
    1 月18日下午5 時許，在臺北縣三峽鎮○○路16巷22號4 樓
    住處，以將第一級毒品海洛因及第二級毒品甲基安非他命混
    合放置於吸食器上燒烤吸取其濃煙之方式，施用第一級毒品
    海洛因及第二級毒品甲基安非他命1 次。嗣於翌日下午2 時
    30分許，與友人林怡君（所涉施用毒品罪嫌部分，由臺灣板
    橋地方法院檢察署檢察官另案起訴）在臺北縣三峽鎮○○路
    16巷22號前為警查獲，並扣得其所有之海洛因殘渣袋1 個（
    其上殘留無法析離之微量海洛因）、甲基安非他命殘渣袋1
    個（其上殘留無法析離之微量甲基安非他命）、吸食器1 組
    ，經甲○○同意採尿送驗後，呈鴉片類及甲基安非他命陽性
    反應，始查悉上情。並以上開事實，業據被告於原審準備程
    序及審理中坦承不諱，並有海洛因殘渣袋1 個、甲基安非他
    命殘渣袋1 個、吸食器1 組扣案可資佐證，而被告經警於99
    年1 月19日下午5 時30分許採集其尿液檢體送驗結果，呈鴉
    片類及甲基安非他命陽性反應一情，亦有臺北縣政府警察局
    海山分局毒品案件尿液檢體編號及姓名對照表、臺灣檢驗科
    技股份有限公司99年2 月4 日報告編號UL/2010/10763 號濫
    用藥物檢驗報告各1 紙附卷可參，足認被告之自白與事實相
    符，洵堪採為認定事實之依據。事證明確，被告犯行已堪認
    定。此外，被告前因施用毒品案件，經臺灣士林地方法院以
    96年度毒聲字第464 號裁定送觀察、勒戒後，認有繼續施用
    毒品之傾向，再經同法院以97年度毒聲字第215 號裁定令入
    戒治處所施以強制戒治，經執行6 個月以上，認無繼續強制
    戒治之必要，於98年1 月16日執行完畢釋放出所，並由臺灣
    士林地方法院檢察署檢察官以98年度戒毒偵字第25號為不起
    訴處分確定等情，復有本院被告前案紀錄表在卷可考，被告
    於上開強制戒治執行完畢釋放後，5 年內再犯本件施用毒品
    犯行，應依法論科。因認被告甲○○所為，係犯毒品危害防
    制條例第10條第1 項之施用第一級毒品罪及同條例第10條第
    2 項之施用第二級毒品罪。其施用第一級毒品海洛因前後持
    有第一級毒品海洛因之低度行為，及施用第二級毒品甲基安
    非他命前後持有第二級毒品甲基安非他命之低度行為，應分
    別為施用之高度行為所吸收，均不另論罪。又被告係同時施
    用第一級毒品海洛因與第二級毒品甲基安非他命，其一行為
    同時觸犯毒品危害防制條例第10條第1 項及同條第2 項之罪
    ，為想像競合犯，依刑法第55條之規定，應從一重之施用第
    一級毒品罪處斷。又被告有如犯罪事實欄所載之犯罪科刑執
    行情形，此有本院被告前案紀錄表1 份在卷可稽，其受有期
    徒刑之執行完畢後，5 年以內故意再犯本件有期徒刑以上之
    罪，為累犯，應依刑法第47條第1 項之規定加重其刑。並審
    酌被告前已因施用毒品案件經送觀察、勒戒及強制戒治，仍
    不能戒除毒癮，未能知所警惕，再次漠視法令禁制而犯本罪
    ，顯見其戒除毒癮之意志薄弱，惟念其犯後坦承犯行，且施
    用毒品所生危害，實以自戕身心健康為主，對於他人生命、
    身體、財產等法益，尚無明顯而重大之實害等一切情狀，量
    處有期徒刑9 月，以示懲儆。扣案之海洛因殘渣袋1 個（其
    上殘留無法析離之微量海洛因）、甲基安非他命殘渣袋1 個
    （其上殘留無法析離之微量甲基安非他命），屬查獲之第一
    、二級毒品，不問屬於犯人與否，應依毒品危害防制條例第
    18條第1 項前段併予宣告沒收銷燬之；扣案之吸食器1 組，
    係被告所有，供本件施用毒品犯罪所用之物，業經被告供承
    在卷，爰依刑法第38條第1 項第2 款之規定併予宣告沒收之
    。至其餘扣案之止血帶、注射針筒，均與本件施用毒品之犯
    行無涉，自無庸併予宣告沒收或沒收銷燬，附予敘明。
三、本件上訴人即被告甲○○不服原審判決，於99年4 月9 日提
    起上訴，理由載稱：「為違反毒品危害防制條例案件不服原
    審判決，聲明上訴事。理由後補」，嗣經本院99年4 月14日
    命被告於文到7 日內補充上訴理由，被告於99年4 月26日提
    出上訴理由後補狀稱：「被告施用毒品成癮，僅為滿足身體
    所需，屬自戕行為，再被告施用一、二級毒品係以安非他命
    稀釋海洛因一同置於玻璃球內加熱後吸食，均為一行為同犯
    數罪，經原審從一論處後判有期徒刑9 月，對被告而言似乎
    太過沉重，為此被告於法定期間內提起上訴，懇請給予公正
    公平裁判」云云。惟查原審已審酌：「被告前已因施用毒品
    案件經送觀察、勒戒及強制戒治，仍不能戒除毒癮，未能知
    所警惕，再次漠視法令禁制而犯本罪，顯見其戒除毒癮之意
    志薄弱，惟念其犯後坦承犯行，且施用毒品所生危害，實以
    自戕身心健康為主，對於他人生命、身體、財產等法益，尚
    無明顯而重大之實害等一切情狀」始為量刑，原審判決既已
    詳細記載認定被告犯罪之證據及理由，並已審酌關於刑法第
    57條科刑之一切情狀，在適法範圍內行使其量刑之裁量權，
    核無違法或不當之情形。又依被告上訴理由書所載，空言指
    稱原審量刑過重，對於原審判決究有何具體事由，致判決不
    當或違法，無一語涉及，顯未依據卷內既有訴訟資料或提出
    新事證，指摘或表明原審判決有何採證認事、用法或量刑等
    足以影響判決本旨之不當或違法，或足以影響原判決，構成
    應撤銷之具體事由（最高法院97年度台上字第3267號、第30
    37號、第4525號判決要旨參照）。依上開判決意旨，本件上
    訴不合上訴之法定要件，應予駁回，並不經言詞辯論為之。
據上論斷，應依刑事訴訟法第367條前段、第372條，判決如主文
。
中    華    民    國    99    年    5     月    28    日
            刑事第十四庭  審判長法  官  陳志洋
                                法  官  謝靜恒
                                法  官  謝靜慧
以上正本證明與原本無異。
如不服本判決，應於收受送達後10日內向本院提出上訴書狀，其
未敘述上訴之理由者並得於提起上訴後10日內向本院補提理由書
（均須按他造當事人之人數附繕本）「切勿逕送上級法院」。
                                書記官  陳泰寧
中    華    民    國    99    年    5     月    31    日
附錄本案論罪科刑法條全文：
毒品危害防制條例第10條
施用第一級毒品者，處6 月以上 5 年以下有期徒刑。
施用第二級毒品者，處3 年以下有期徒刑。

司法院資訊處製作；財團法人民間司法改革基金會備份。
